【裁判字號】    97,消債更,74
【裁判日期】    971121
【裁判案由】    更生事件
【裁判全文】
臺灣雲林地方法院民事裁定            97年度消債更字第74號
債  務  人  甲○○
上列當事人因消費者債務清理事件聲請更生，本院裁定如下：
    主    文
聲請駁回。
聲請費用由債務人負擔。
    理    由
一、按債務人與金融機構協商成立者，不得聲請更生或清算，但
    因不可歸責於己之事由，致履行顯有重大困難者 ，不在此限
    ；本條例施行前，債務人依金融主管機關協調成立之中華民
    國銀行公會會員辦理消費金融案件無擔保債務協商機制與金
    融機構成立之協商，準用前項之規定，消費者債務清理條例
    第151 條第5 項、第6 項分別定有明文。又聲請更生或清算
    不合程式或不備其他要件者，法院應以裁定駁回之，但其情
    形可以補正者，法院應定期間先命補正，復為同條例第8 條
    所明定。
二、本件債務人主張：其有不能清償債務情事，於民國（下同）
    95年07月間提出債權人清冊，以書面向最大債權金融機構荷
    蘭商業銀行股份有限公司請求共同協商債務清償方案，並協
    商成立，每月應繳金額新台幣（下同）22,500元，而債務人
    每月薪資僅約25625 元，使其履行協商顯有重大困難，而此
    並非債務人主觀上惡意不履行協商，實係客觀上確有不可歸
    責於債務人之事由。而債務人當初協商時有部分債權銀行並
    未參與協商，於97年5 月間再次向最大債權銀行荷蘭銀行請
    求協商，但以曾參與前置協商成立或銀行公會協商機置成立
    之理由而遭拒絕，且其無擔保或無優先權債務總額未逾1,
    200 萬，復未經法院裁定開始清算程序或宣告破產，爰向本
    院聲請更生等語。
三、經查：
  (一)債務人所主張之上開事實，雖據其提出債權人清冊、戶籍謄
    本、95年協商成立協議書及無擔保債務明細表、95、96年度
    綜合所得稅各類所得資料清單、薪水證明單、在職證明書等
    為證。經本院向荷商荷蘭銀行股份有限公司台北分公司函詢
    之結果，亦經函覆因債務人前曾於95年5 月22日簽約參加中
    華民國銀行公會會員辦理消費金融案件無擔保債務協商機制
    之協商且已於97年5 月8 日毀諾，而不符前置協商債務人資
    格，故將債務人寄發之前置協商退件等語，堪認債務人確曾
    於本條例施行前，依金融主管機關協調成立之中華民國銀行
    公會會員辦理消費金融案件無擔保債務協商機制與金融機構
    成立之協商，惟其是否得聲請本件更生，須視是否有因不可
    歸責於己之事由，致履行顯有重大困難之情形。
  (二)查債務人自95年間與各債權銀行成立協商後，共繳21期，業
    據其陳明在卷，雖其主張係向親友借貸，然長達1 年9 月期
    間均以借貸方式支付協商款項，並不符常情，況此部分聲請
    人亦未提出任何資料供本院審酌。又債務人94年度所得總額
    為370,914 元、95年度所得總額為458,447 元、96年度所得
    總額為340,724 元、94年、95年有列入合興電子遊戲場之收
    入，96年並未列有合興電子遊戲場之收入，而94年合興電子
    遊戲場之收入為89,700元，95年合興電子遊戲場之收入為
    143,520 元，與債務人陳報其於94年4 月至95年3 月之帳冊
    記載，其每月平均營業額尚有12萬3996元不符，堪認單純以
    所得資料清單無法完全看出債務人之實際收入。且債務人於
    94年4 月獨資設立合興電子遊戲場後，雖其主張於97年4 月
    27日已轉讓一半股權予第三人，惟其仍有一半股權，此部分
    尚有收入，其並未說明其現今收入為何？況於債務人97年5
    月8 日毀諾時，其餘未參與協商之債權銀行亦未對其實施強
    制執行致其履行有重大困難。佐以債務人繳納協商款項期間
    長達21個月，在這期間其工作、收入均未有變動，顯見聲請
    人並非不能履行債務甚明，是其主張無法維持最低基本生活
    乙節，並非無疑。退步言之，縱認債務人所稱協商條件過苛
    ，每個月依協商條件應清償之金額無法維持基本生活等情屬
    實，亦為債務人協商當時所得預見之事實，債務人仍願成立
    協商，自與「不可歸責於己之事由致履行顯有重大困難」之
    要件不符，上開欠缺又屬無從補正。另債務人雖主張於協商
    時各債權銀行知悉債務人每月收入為25,625元，仍與之訂立
    每期22,500元之清償協議，顯見應可預見債務人將另外兼職
    或向他人借貸以籌措償款，而可否取得兼職或借款，實有其
    射倖性而非債務人可預期云云，惟債務人還款之能力及金錢
    之來源管道僅債務人自己知之甚詳，其評估後認可還款而接
    受協議，自應受其拘束，且其毀諾時並無其他債權銀行對之
    為強制執行致其有不可歸責於己之事由致履行有重大困難之
    情事，自與聲請更生之要件不符。
四、綜上所述，債務人於消費者債務清理條例施行前，既已與金
    融機構之債權人依金融主管機關協調成立之中華民國銀行公
    會會員辦理消費金融案件無擔保債務協商機制成立協商，且
    又無因不可歸責於己致履行顯有重大困難之事由，則其聲請
    更生，顯然違背消費者債務清理條例第151 條第6 項準用同
    條第5 項前段之規定，且該要件之欠缺又屬無從補正，依前
    揭說明，自應駁回其更生之聲請。
中    華    民    國    97    年    11    月    21    日
              民事第一庭    法      官  黃瑞井
上為正本係照原本作成。
如不服本裁定，應於裁定送達後10日內，以書狀向本院提出抗告
，並繳納抗告費新臺幣1千元。
中    華    民    國    97    年    11    月    21    日
                            書  記  官  徐基典


司法院資訊處製作；財團法人民間司法改革基金會備份。
